臺灣雲林地方法院刑事判決　　　　　　　　　　　　 九十二年度訴字第六九０號
　　公　訴　人　臺灣雲林地方法院檢察署檢察官
　　被　　　告　丁○○
　　指定辯護人　林重仁律師
右列被告因準強盜案件，經檢察官提起公訴（九十二年度偵字第三四九六號），本院
判決如左：
    主  文
丁○○意圖為自己不法之所有，而搶奪他人之動產，因防護贓物、脫免逮捕，而當場
施以強暴，處有期徒刑陸年。
    事  實
一、丁○○意圖為自己不法之所有，於民國九十二年七月二十八日上午十一時十五分
    許，騎乘其父蔡石山所有車牌號碼ＭＨＴ—七六０號機車，在雲林縣斗六市鎮○
    里○○路六六一號前，見戊○○騎乘機車而將皮包放置在機車前方置物欄中，即
    尾隨戊○○之機車，並於靠近其後方後喊叫一聲，而乘戊○○回頭察看不及防備
    、抗拒之際，以徒手方式搶奪戊○○放置於機車前方置物欄內之皮包（內有戊○○所有之國民身分證、自用小客車駕駛執照、重型機車駕駛執照、全民健康保險
    卡各乙枚，復華銀行存摺乙本及印鑑章乙枚、小皮包一個、現金新台幣（下同）
    一萬餘元）。戊○○見狀雙手即捨棄機車握把，而奮力抱住丁○○，此時丁○○
    竟基於防護贓物及脫免逮捕之犯意，非但未理會戊○○，反以腳踢戊○○之機車
    ，並將自己所騎乘之機車加速向前，而強將戊○○拖行約五至十公尺，再以腳踢
    戊○○之身體，戊○○乃不得已而放手。此狀適為機車騎士乙○○路過發現，乃
    自後尾隨欲追捕丁○○，然因丁○○騎乘機車沿雲林縣斗六市○○路左轉永康街
    ，再右轉中華路，再左轉永安路，再左轉成功路，乙○○沿途追至斗六家商前已
    不見丁○○人影而作罷。同日上午十一時二十分許，乙○○又巧於雲林縣斗六市
    ○○路台電０６區１７４３─００號電桿前，發現丁○○將機車停放路旁，正翻
    動搶來之皮包，且將皮包內財物放入口袋，丁○○見遭人發現，乃將該皮包丟棄
    後逃逸，乙○○雖再度追趕，仍遭丁○○逃逸。嗣因民眾記下丁○○之機車車牌
    號碼並報警，員警乃循機車車牌號碼查得車主為蔡石山，經蔡石山告知該機車為
    丁○○所使用，而查獲上情。
二、案經雲林縣警察局斗六分局報告臺灣雲林地方法院檢察署檢察官偵查起訴。
    理  由
一、認定犯罪事實所憑的證據和理由：
（一）前述事實，業據被害人戊○○於本院審理時證述明確。
（二）證人乙○○在警訊及本院審理中，就當日如何發覺被告行搶並拖行被害人，以
      及二次追捕之經過，均證述甚詳。
（三）戊○○遭搶之部分證件與物品已經領回，此有贓物認領保管收據一紙附於警卷
      可稽。
（四）被告行搶時所穿著之白色外套一件、被害人戊○○遭搶之時所穿著裙子一條及
      該裙子相片三張，可為佐證。
（五）被告就搶奪部分於本院審理中自白犯罪。
二、對於被告辯解的判斷：
（一）被告否認在搶奪戊○○皮包後，有因防護贓物或脫免逮捕而為強暴之行為，並
      辯稱當時不小心撞倒戊○○，是趁戊○○下車察看時，才搶走皮包，然後隨即
      離去，戊○○並未抱住他，他也沒有拖行戊○○云云，然查：
  １、被告之警訊筆錄內容，經本院在準備程序中勘驗錄音帶及錄影帶，其結果為：
      警員問：現在請你將早上搶奪婦女皮包的經過情形講一遍，你從哪裡跟，是否
              在文化路復華銀行的前面？
      被告答：沒有，我從圓環那邊來，右轉內環路，我真的不小心去撞到他後面，
              因為前面的車子突然煞車，我有轉過去問他有沒有怎麼了，就看到他
              的菜籃裡面有皮包，就伸手過去拿就跑了。
      警員問：被害人說他有轉過去抱住你啊，你還硬拖著她，她的裙子都破掉了，
              是如何拖的？
      被告答：我也不知道。
      警員問：他有無抱住你？
      被告答：有。
      警員問：他抱住你，你還繼續一直走，你有沒有拖他或是推他？
      被告答：我沒有跑，我油加了就走。
      警員問：他抱住你的時候，你沒有下車？
      被告答：我沒有下車。
      警員問：你是故意撞他的？
      被告答：我是不小心撞到的，我有停下來問他有沒有怎樣，看他人有無怎樣，
              她沒有倒下，我人站在他的旁邊，問他有無怎樣，我看到菜籃裡面有
              一個皮包，所以就拿走。
      警員問：是皮包你就拿走，拿走之後，他就抱住你，你就硬走，硬拖著他走？
      被告答：是的。
  ２、被告上述坦承拖行被害人之供述，核與戊○○及乙○○在本院審理時所陳述相
      關拖行情節大致相符。
  ３、被害人戊○○遭搶當日穿著之裙子，長度約九二公分，裙子正面有六個磨損的
      破洞痕跡，其中四個痕跡在下半部，兩個在上半部，裙子背面無任何磨損痕跡
      ，此經本院於審理中勘驗無誤，並有裙子一件及相片三張可查。如果被害人只
      是一時跌倒，裙子不可能會僅僅只在正面，而且是在正面的不同部位，一次留
      下六處磨痕破損。會造成單面而且上下部位多處磨痕的結果，必然是裙子經過
      短暫的與地面接觸，且接觸過程中被害人並非穩定保持同一姿勢，始有可能如
      此。而此裙子磨損之客觀結果，亦與被害人確實經過五至十公尺拖行之事實相
      符。
  ４、因此被告在本院審理中，改變供詞，否認曾遭被害人抱住，並因此拖行被害人
      之詞，顯然是推託卸責之語，不足以採信。
（二）被告否認行搶所得為一萬餘元，並辯稱：所搶的皮包內只有一百四十一元，沒
      有小皮包云云，惟查：
  １、被害人戊○○於本院審理中已經明白證稱：當時遭搶的是大皮包，內有證件及
      小皮包，錢都是放在小皮包中，有現金一萬多元，是從家裡帶出去的等情。
  ２、證人乙○○則證稱：下午一點左右到被告丟棄皮包的現場，用廣告信函包起被
      告丟棄的皮包，有看到裡面有一個皮包跟護墊，旋送交警察等情。
  ３、被害人所領回之物品中，確實有大、小皮包各一個，此亦有贓物認領保管收據
      記載可查。
  ４、本院認為，據被害人陳述現金都是放在小皮包中，而且證人乙○○也確實看見
      有小皮包，並將之送交警員，此小皮包亦經被害人領回，則被告仍矢口否認有
      小皮包存在，顯然與客觀事實不符，所辯應該不足以採信，應以被害人陳述為
      真實。
（三）被告有無自首之適用，而得減輕其刑？經查：
  １、證人即承辦員警丙○○於本院審理中證稱：「因為當時有證人記下車牌號碼，
      我們從車牌號碼查到機車車主，所以通知被告的父親來警局」、「蔡石山有供
      稱機車是被告在使用」、「我們是以被告為嫌疑人來鎖定是他」、「我們以當
      事者筆錄下去製作，機車車主並沒有說機車被偷」、「被告是由他父親來派出
      所製作筆錄，我們有去通知他，但找不到人，我們有通知他的家人，如果被告
      有回來，請他到派出所來」等情。
  ２、依據證人丙○○上開陳述，員警非但已然知悉本件搶案發生，且依被告父親之
      陳述，有確切之根據為合理懷疑，本件搶案是被告所為，並且也已經通知被告
      到場說明，最後被告才由家人陪同前往警局。因此本件犯罪，員警已然知悉犯
      罪事實，並有確切根據，可懷疑犯罪之人即為被告，自然不屬於「未發覺之罪
      」，核與自首之規定要件不符。
三、論罪科刑的理由：
（一）被告所為，觸犯刑法第三百二十九條、第三百二十八條第一項之搶奪，因防護
      贓物、脫免逮捕，而當場施以強暴之準強盜罪。
（二）審酌被告於本次犯罪前，除有施用毒品經觀察勒戒外，並無其他不良素行，惟
      年輕力壯卻不思以正途謀生，竟以搶奪方式牟取他人財物，又以婦女為下手對
      象，除造成被害人財物損失外，更留下精神上的恐懼，敗壞社會治安，而且犯
      罪後，仍不知要向被害人道歉賠償，在審理中並企圖翻覆前供否認犯行，犯罪
      後態度著實不佳等一切情狀，量處如主文所示之刑。
四、適用的法律：
（一）刑事訴訟法第二百九十九條第一項前段。
（二）刑法第三百二十九條、第三百二十八條第一項。
本案經檢察官甲○○到庭執行職務。
中      華      民      國      九十三      年    七    月    二十二    日
                                        臺灣雲林地方法院刑事第三庭
                                          審判長法  官  劉  國  賓
                                                法  官  廖  國  勝
                            法  官  蘇  錦  秀
右正本證明與原本無異。
如不服本判決，應於判決送達後十日內向本院提出上訴狀( 應附繕本 )。
                                                書記官  黃  秋  萍
中      華      民      國      九十三      年    七    月    二十二    日
中華民國刑法第三百二十九條
 (準強盜罪)
竊盜或搶奪，因防護贓物、脫免逮捕或湮滅罪證，而當場施以強暴脅迫者，以強盜論
。
中華民國刑法第三百二十八條
 (普通強盜罪)
意圖為自己或第三人不法之所有，以強暴、脅迫、藥劑、催眠術或他法，至使不能抗
拒，而取他人之物或使其交付者，為強盜罪，處三年以上十年以下有期徒刑。
以前項方法得財產上不法之利益或使第三人得之者，亦同。
犯強盜罪因而致人於死者，處死刑或無期徒刑，致重傷者，處無期徒刑或七年以上有
期徒刑。
第一項及第二項之未遂犯罰之。
預備犯強盜罪者，處一年以下有期徒刑、拘役或三百元以下罰金。
